【裁判字號】    97,易緝,60
【裁判日期】    970508
【裁判案由】    毒品危害防制條例
【裁判全文】
臺灣板橋地方法院刑事判決              97年度易緝字第60號
公  訴  人  臺灣板橋地方法院檢察署檢察官
被      告  甲○○
上列被告因違反毒品危害防制條例案件，經檢察官提起公訴（91
年度毒偵字第211 號），被告於準備程序中就被訴事實為有罪之
陳述，經本院裁定進行簡式審判程序，判決如下：
    主  文
甲○○施用第二級毒品，處有期徒刑陸月，如易科罰金，以銀元
佰元折算壹日。
扣案之甲基安非他命壹包（淨重零點壹公克）沒收銷燬之，上
開甲基安非他命包裝袋壹只沒收。
    事  實
一、甲○○前因施用第二級毒品案件，先後二次經法院裁定送觀
    察、勒戒。第一次認無繼續施用毒品之傾向，由本院於民國
    88年1 月6 日以87年度易緝字第342 號判決免訴確定；第二
    次則認有繼續施用毒品之傾向，再經法院裁定令入戒治處所
    施以強制戒治，於88年7 月14裁定停止戒治，所餘戒期期間
    付保護管束，於89年3 月8 日保護管束期滿，並由臺灣士林
    地方法院於89年5 月11日以89年度簡字第340 號判處有期徒
    刑6 月，如易科罰金，以銀元300 元折算1 日確定，並於90
    年11月1 日執行完畢。詎其猶不知戒除毒癮，於上開強制戒
    治期滿後5 年內，復基於施用第二級毒品甲基安非他命（起
    訴書誤植為安非他命）之犯意，於90年6 月10日某時許，在
    臺北縣中和市○○街120 號2 樓租住處（起訴書略載於90年
    6 月12日為警採尿前96小時內之某時，在不詳地點），以將
    甲基安非他命置入吸食器內燒烤吸聞其煙霧之方式，施用甲
    基安非他命1 次。嗣於90年6 月11日晚上9 時許，在臺北市
    萬華區○○路129 號，甲○○因涉嫌竊盜等案件為警查獲後
    ，於同年月12日，經臺北市政府警察局萬華分局採其尿液送
    驗，並循線在其上址租住處扣得所有之甲基安非他命1 包（
    淨重0.13公克，起訴書訴載為淨重0.2 公克），而查悉上情
    。
三、案經臺北市政府警察局萬華分局移送臺灣板橋地方法院檢察
    署檢察官偵查起訴。
    理  由
壹、程序方面：
    本件被告甲○○所犯並非死刑、無期徒刑、最輕本刑為三年
    年以上有徒刑之罪或高等法院管轄第一審案件，而其於準備
    程序進行中，先就被訴事實為有罪之陳述，經本院徵詢檢察
    官及被告之意見後，依刑事訴訟法第273 條之1 第1 項之規
    定，裁定進行簡式審判程序，合先敘明。
貳、實體方面：
一、上揭犯罪事實，業據被告甲○○於本院審理中坦承不諱，並
    有甲基安非他命1 包扣案可稽，且被告為警查獲時採集之尿
    液經送驗結果，係呈安非他命類陽性反應，亦有臺灣檢驗科
    技股份有限公司90年8 月23日報告編號CＺ00000000000 號濫
    用藥物尿液檢驗報告1 紙在卷可憑，又上開甲基安非他命1
    包經檢驗結果，確係第二級毒品甲基安非他命，淨重0.13公
    克，包裝重0.24公克，復有法務部調查局90年9 月12日（90
    ）陸（一）字第90054018號檢驗通知書1 紙在卷可佐，足徵
    被告之自白係出於自由意思，且與事實相符。
二、又被告有事實欄所載因施用第二級毒品案件而受觀察勒戒、
    強治戒治期滿之情形，有臺灣高等法院被告前案紀錄表在卷
    可查，其於強治戒治期滿釋放後5 年內，再犯本件施用第二
    級毒品之犯行堪以認定，應依法論科。
三、按施用毒品者具病患性犯人之特質，故毒品危害防制條例設
    有特別之刑事處遇程序，就符合一定條件經施以戒除措施（
    觀察勒戒及強制戒治）之施用毒品犯罪人，得免其刑事追訴
    處罰；而毒品危害防制條例業於92年7 月9 日部分修正公布
    ，並於93年1 月9 日施行，對施用毒品即違反毒品危害防制
    條例第10條之犯罪者，修正前區分為初犯、5 年後再犯、5
    年內再犯及三犯以上而異其刑事處遇程序，修正後則簡化區
    分為初犯、5 年內再犯及5 年後再犯三種，亦即其修正僅就
    非屬犯罪構成要件之追訴處罰條件有所更異，至於論罪罰科
    刑之法條本身（即毒品危害防制條例第10條第1 、2 項）並
    無變更。次按上開條例修正施行前之施用毒品案件，於修正
    施行後，適用修正後之規定，且審判中之案件，由法院依修
    正後規定處理之；且修正前之規定有利於行為人者，適用最
    有利於行為人之法律，同條例第35條第1 項第3 款、第2 項
    亦有明文規定。本件被告係於毒品危害防制條例修正實施前
    5 年內三犯施用第二級毒品罪，依修正前同條例第20條第3
    項之規定固應追訴處罰，即修正施行後，被告亦符合同條項
    所定5 年內再犯施用毒品罪者應予追訴處罰之規定，是無論
    依修正前後之規定，其行為均屬應予追訴處罰，且修正前之
    規定，並未較有利於被告，故本件應適用修正後關於追訴處
    罰條件之規定處理之。核被告所為，係犯毒品危害防制條例
    第10條第2 項之施用第二級毒品罪。被告施用前、後持有第
    二級毒品之低度行為，應為施用第二毒品之高度行為所吸收
    ，不另論罪。
四、爰審酌被告前有施用第二級毒品，經觀察勒戒、強制戒治期
    滿執行完畢及判決免訴、判處罪刑情形，竟再施用第二級毒
    品，顯見其不思悔改，自制力亦顯不佳，惟兼酌以被告於犯
    後已坦承犯行態度尚稱良好，而其施用毒品行為於本質上係
    屬自我戕害行為，反社會性之程度應屬較低等一切情狀，量
    處如主文所示之刑。又被告行為後，刑法業於95年7 月1 日
    修正施行，修正後刑法第41條第1 項規定，易科罰金以新台
    幣1,000 元、2,000 元、3,000 元折算1 日，經與修正前之
    刑法第41條第1 項及修正前罰金罰鍰提高標準條例第2 條規
    定（按罰金罰鍰提高標準條例第2 條業於95年4 月28日修正
    公布刪除，並自同年7 月1 日施行）比較，以修正前之規定
    較有利於被告，故應併依修正前刑法第41條第1 項前段及修
    正前罰金罰金鍰提高標準條例第2 條規定，就上開宣告刑諭
    知易科罰金之折算標準。末查中華民國96年罪犯減刑條例於
    96 年7月4 日公布，並自96年7 月16日起生效。其第2 條第
    1 項固規定：「犯罪在中華民國96年4 月24日以前者，除本
    條例另有規定外，得依下列規定減刑」，惟「本條例施行前
    ，經通緝而未於中華民國96年12月31日以前自動歸案接受偵
    查、審判或執行者，不得依本條例減刑。」同條例第5 條亦
    有明定。本件被告因本案於91年5 月31日經本院發布通緝，
    並於97年4 月3 日緝獲歸案，有本院通緝書、臺北縣政府警
    察局新莊分局通緝案件報告書及調查筆錄各1 件在卷可證，
    可知被告並非於96年12月31日以前自動歸案甚明，其自不得
    依上開減刑條例予以減刑，附予敘明。
五、扣案之甲基安非他命1 包（淨重0.13公克），係查獲之第一
    級毒品，應依毒品危害防制條例第18條第1 項前段之規定，
    宣告沒收銷燬之；另上開甲基安非他命外包裝袋1 只（並非
    不可與毒品分離，係用於包裹毒品，防止其裸露、潮濕，便
    於攜帶施用），為被告所有，供其施用第二級毒品所用之物
    ，經其供明在卷，應併依刑法第38條第1 項第2 款規定宣告
    沒收。
據上論斷，應依刑事訴訟法第273 條之1 第1 項、第299 條第1
項前段，毒品危害防制條例第10條第2 項、第18條第1 項前段，
刑法第2 條第1 項、第11條前段、第38條第1 項第2 款、修正前
刑法第41條第1 項前段，修正前罰金罰鍰提高標準條例第2 條，
判決如主文。
本案經檢察官黃佳權到庭執行職務。
中    華    民    國    97    年    5     月    8     日
                  刑事第六庭    法  官  高文淵
以上正本證明與原本無異
如不服本判決，應於判決送達後十日內敘明上訴理由，向本院提
出上訴狀（應附繕本）。
                                書記官  林進煌
中    華    民    國    97    年    5     月    8     日
附錄本案論罪科刑法條全文：
毒品危害防制條例第10條
施用第一級毒品者，處6 月以上5 年以下有期徒刑。
施用第二級毒品者，處3 年以下有期徒刑。


司法院資訊處製作；財團法人民間司法改革基金會備份。
